【裁判字號】    90,自,89
【裁判日期】    920623
【裁判案由】    毀損等
【裁判全文】
臺灣新竹地方法院刑事判決                              九十年度自字第八九號
    自  訴  人  甲○○
    被      告  乙○○
    被      告  戊○○
    被      告  丁○○
    被      告  丙○○
右列被告因毀損等案件，經自訴人提起自訴，本院判決如左：
    主  文
本件自訴不受理。
    理  由
一、自訴意旨略稱：本院八十二年度執字第二０一三號強制執行點交房屋事件，本院
    於八十八年九月三日執行點交房屋後，被告等竟私自破壞房屋，並竊佔原告已點
    交之房屋，再公然以鐵板圍牆及傢具鐵架、貨櫃屋、汽車、機車、汽油桶，將原
    告所有房屋通路包圍，妨害原告通常效用及買賣房屋預定效用。又被告等公然於
    系爭新竹市○○街九二號房屋現場及法院公然侮辱、恐嚇危害安全於原告，彰彰
    明證被告共同所為之目的，顯已觸犯刑法第三百五十三條第一項、同法第三百五
    十四條、同法第三百零四條、同法第三百二十條第二項、同法第三百零九條、同
    法第三百零五條、同法第三百零六條第一項等罪名等語。
二、按自訴，應向管轄法院提出自訴狀為之；自訴狀「應」記載下列事項：（一）被
    告之姓名、性別、年齡、籍貫、職業、住所或居所或其他足資辨別之特徵；（二
    ）犯罪事實及證據，刑事訴訟法第三百二十條第一項、第二項分別定有明文。所
    謂犯罪事實係指記載構成犯罪之具體事實及其犯罪之日、時、處所、方法而言（
    參見新修正刑事訴訟法第三百二十條第三項）。
    次按自訴程序除有特別規定外，準用第二百四十六條、第二百四十九條及前章第
    二節、第三節關於公訴之規定；又起訴之程序違背規定者，應諭知不受理之判決
    ，刑事訴訟法第三百四十三條及第三百零三條第一款亦定有明文。
三、查本件自訴人於九十年十二月十日對被告等人提起自訴時（按被告丙○○為九十
    二年四月二十九所追加之被告），依前開所述自訴意旨，其在自訴狀中僅空泛地
    指訴被告等人觸犯刑法第三百五十三條第一項、第三百五十四條、第三百零四條
    、第三百二十條第二項、第三百零九條、第三百零五條、第三百零六條第一項等
    法條，惟對被告所涉犯罪事實之日、時、處所及方法等自訴狀應記載事項均未作
    明確的述敘；本院雖曾二次當庭諭知自訴人儘速補正與被告犯罪事實有關人、事
    、時、地、物之明確記載（參見本院九十年十二月二十五日訊問筆錄第二頁及九
    十二年四月二十九日訊問筆錄第一頁）；自訴人雖分別於九十二年一月十七日提
    出補充自訴理由（二）狀，（參見本院刑事卷宗四十五頁）；同年二月七日提出
    刑事聲請調查證據狀（本院刑事卷宗第七十九頁）；同年九十二年二月二十一日
    提出刑事聲請調查證據狀（本院刑事卷宗第九十九頁）；同年四月二十九日提出
    刑事呈報證物狀；同年四月二十九日提出刑事追加被告狀；同年五月三日提出刑
    事補充自訴理由（三）狀，惟均未就被告所涉前開罪名構成要件之具體事實及其
    犯罪之日、時、處所、方法詳為記載。
四、據自訴人在本院訊問時分別稱：
（一）照片中的時間，是我發現被毀損的時間，我沒有當場看到房子被毀損（參見本
      院九十年十二月二十五日訊問筆錄第二頁）。
（二）我沒有看到他們毀損房屋；但是他們都住在那邊或是隔壁（參見本院九十二年
      一月十七日訊問筆錄第二頁）。
（三）丁○○何時侵入住宅時間太久忘記了（參見本院九十二年一月十七日訊問筆錄
      第三頁）。
（四）我當時看到房屋的燈是亮著，乙○○在裡面，鞋子也在屋；丁○○是我在整理
      房子的時候，他就跑到我家來找我麻煩，所以我認為他們侵入住宅；戊○○部
      分因為他們三人是一體的，戊○○妨礙點交，所以主觀上認為是他侵入住宅等
      語（參見本院九十二年一月十七日訊問筆錄第四頁）
    而以上自訴人對被告等人所涉究係何具體犯罪事實亦均無法為明確清楚的描述。
五、再查：
（一）自訴人曾對被告乙○○自訴其涉嫌公然侮辱、預備放火、恐嚇危害安全罪嫌，
      經本院於八十九年四月一日判決無罪，並經上訴駁回確定在案，該案自訴人自
      訴被告上開犯嫌之時間為八十八年六月四日上午十時許，地點在新竹市○○街
      九十二號，犯罪方法為以三字經侮辱，並恐嚇自訴人等，此有本院八十八年度
      自字第五八號刑事判決及臺灣高等法院被告全國前案紀錄表各一份在併案卷可
      稽，應堪採信。
（二）自訴人甲○○另於八十九年四月五日對被告戊○○、乙○○提起自訴，經本院
      判決戊○○以強暴妨害人行使權利，處有期徒刑三月，如易科罰金以參佰元折
      算一日；乙○○無罪；嗣經上訴駁回確定在案。而該案之犯罪時間為八十八年
      十一月初某日，犯罪地點為新竹市○○段三一七地號土地上之建號一八一０號
      、四四七七號建築物，犯罪方法為將上開建號面臨道路部分全部圈圍，致妨害
      自訴人使用前開建築物，此有本院八十九年度自字第三三號及臺灣高等法院八
      十九年度上易第二五五七號刑事判決各一份在卷可稽，亦堪認定。
（三）自訴人另對被告乙○○、戊○○（按另有被告三人）向檢察官提出告訴，指訴
      前開被告二人涉嫌違反刑法第三百五十四條毀損罪、第三百零四條強制罪、第
      一百三十五條妨害公務罪及第三百二十條第二項竊佔等罪嫌。惟經檢察官為不
      起訴處分並再議後確定在案，而該告訴意旨有關被告之犯罪時間、犯罪地點、
      犯罪方法等均與前開（二）均相同，此有臺灣新竹地方法院檢察署檢察官八十
      八年度字第八０五四號不起訴處分書及刑案資查註紀錄表在併案卷可稽。
（四）則此次自訴人自訴被告等人涉嫌違反刑法第三百五十三條第一項、同法第三百
      五十四條、同法第三百零四條、同法第三百二十條第二項、同法第三百零九條
      、同法第三百零五條、同法第三百零六條第一項等罪名，是否與前開確定判決
      及不起訴處分所認定之犯罪事實是否為同一，本院亦無從為明確的判斷，更惶
      論被告等人！
六、按自訴狀上犯罪事實之記載，須足以表明其起訴之範圍，自應將構成犯罪之事實
    ，其發生日、時、處所及行為之方法或態樣記載清楚，不得簡略，蓋此等要素不
    僅用以決定起訴事實之同一性與單一性之必要要素，且對被告防禦準備亦構成甚
    為重要之要素，故倘於犯罪事實內，未將此等要素詳予載明，其所記載之犯罪事
    實，則易與其他犯罪相混，使人難以臆測其起訴之範圍，被告不僅有就同一事實
    遭雙重科刑之危險，且完全無從提出不在犯罪現場證明，以此種自訴狀將被告交
    付審判，豈有審判之公平、公正可言？再者，此種自訴狀將致使被告難以捉摸其
    起訴之範圍與起訴事實之性質，而難為周到之防禦準備，更有使被告被自訴狀所
    記載之罪名或所犯法條之誤導，而為錯誤之防禦準備之危險，殊足以損害審判之
    公平、公正。
    再者，刑事訴訟法並無類似民事訴訟法第一百九十九條、第一百九十九條之一有
    關闡明權之規定，本院即無從亦勿庸就自訴人自訴被告之犯罪事實究所何指為適
    當的闡明。
    本件自訴人自訴被告之犯罪事實既始終無法確定，其起訴之程序自明顯違背前開
    規定，依刑事訴訟法第三百四十三條準用第三百零三條第一款之規定，應諭知不
    受理之判決如主文所述。
七、末按，自訴人本件雖因起訴之程序違背規定經為不受理之判決，惟此不受理判決
    僅為形式判決，並無如確定之實體判決般產生所謂既判力之效果，自無一事不再
    理原則之適用，對自訴人訴訟權益之行使亦無任何影響可言；
    另公訴人併案審理部分（八十八年度偵字第八０五四號、九十一年度偵字第一０
    四三號）亦應退由公訴人另為適法之處理均併此敘明。
八、據上論斷，應依刑事訴訟法第三百四十三條、第三百零三條第一款、第三百零七
    條，判決如主文。
中      華      民      國    九十二    年      六      月   二十三     日
                              臺灣新竹地方法院刑事第二庭
                                    法  官  陳  健  順
右正本證明與原本無異。
如不服本判決，應於判決送達後十日內向本院提出上訴狀( 應附繕本 )，上訴於
臺灣高等法院。
                                    書記官  陳  進  楷
中      華      民      國    九十二    年      六      月   二十三     日


司法院資訊處製作；財團法人民間司法改革基金會備份。
